【裁判字號】    97,上易,209
【裁判日期】    970522
【裁判案由】    毒品危害防制條例
【裁判全文】
臺灣高等法院刑事判決                 97年度上易字第209號
上  訴  人
即  被  告  甲○○
上列上訴人因違反毒品危害防制條例案件，不服台灣板橋地方法
院九十六年度易字第二九○五號，中華民國九十六年十一月八日
第一審判決（起訴案號：台灣板橋地方法院檢察署九十六年度毒
偵字第五一一七號、第五二六五號），提起上訴，本院判決如下
：
    主  文
上訴駁回。
    事  實
一、甲○○有賭博、違反麻醉藥品管理條例等犯罪前科，於民國
    八十八年二月二十八日，因施用第二級毒品，經台灣板橋地
    方法院以八十八年度毒聲字第一四七六號裁定送勒戒處所觀
    察、勒戒後，認無繼續施用毒品之傾向，經台灣板橋地方法
    院檢察署檢察官於八十八年三月三十日以八十八年度偵字第
    五四七二號為不起訴處分確定；又於八十九年十二月一日，
    經台灣板橋地方法院以八十八年度毒聲字第七六八一號裁定
    送勒戒處所觀察、勒戒後，認有繼續施用毒品之傾向，同法
    院於八十九年八月十一日以八十九年度毒聲字第四七八四號
    裁定令入戒治處所施以強制戒治，並經灣板橋地方法院檢察
    署檢察官以八十九年度毒偵緝字第八五九提起公訴，其中強
    制戒治部分於九十年八月十日執行期滿，起訴部分則經台灣
    板橋地方法院於八十九年十一月三日以八十九年度重簡字第
    一四○一號判處有期徒刑六月，於八十九年十二月二十八日
    確定，於九十一年二月十四日執行完畢；九十二年七月十四
    日，因施用第二級毒品，經台灣板橋地方法院以九十二年度
    毒聲字第二一七一號裁定令入戒治所施以強制戒治，九十二
    年九月三十日入戒治所施以強制戒治，並經灣板橋地方法院
    檢察署檢察官以九十二年度毒偵字第四九八號提起公訴，經
    台灣板橋地方法院於九十二年十月三十一日以九十二年度簡
    字第二九九○號判處有期徒刑六月，九十二年十一月二十四
    日確定，於九十三年七月八日執行完畢；其後又因自九十三
    年八月二日清晨四時許起至九十四年八月十日下午二時許止
    （扣除九十四年三月二十日起至九十四年六月六日止，因案
    羈押於台灣台北看守所之期間），因施用毒品案件，經本院
    於九十四年十一月四日以九十四年度上易字第一六三○號判
    處有期徒刑十月確定，九十五年四月九日入監執行，九十六
    年二月八日執行完畢。
二、詎甲○○仍不思戒絕施用毒品惡習，另基於施用第二級毒品
    甲基安非他命之犯意，於九十六年七月四日上午下午三時許
    ，在台北縣三重市○○路○段三十號十樓之四，施用第二級
    毒品甲基安非他命一次；又於九十六年七月十一日晚上七時
    三十分許，在台北縣三重市○○○街六五巷六號六樓四室，
    施用第二級毒品甲基安非他命一次。嗣先於九十六年七月四
    日晚上九時三十分許，甲○○在台北縣三重市○○路○段二
    十四號前，經台北縣政府警察局三重分局員警上前盤查，自
    其身上查獲施用而持有之甲基安非他命一小包，警方並經其
    帶同前往其台北縣三重市○○路○段二段三十號十樓之四住
    處搜索，又查獲甲○○施用而持有之甲基安非他命三大包又
    二十七小包（連同前揭查獲之一小包，淨重五十二點三三公
    克）、甲○○所有供施用甲基安非他命用之吸食器一組、分
    裝勺一支、分裝袋十四個、電子磅秤一台；再於九十六年七
    月十一日晚上八時三十分許，台北縣政府警察局蘆洲分局員
    警，持原審法院核發之搜索票，前往台北縣三重市○○○街
    六十五巷六號六樓四室搜索，自甲○○身上查獲，其施用而
    持有之甲基安非他命五包（毛重二點七公克），再經其帶同
    員警前往其台北縣三重市○○○路九號六樓之四住處搜索，
    再扣得其施用持有之甲基安非他命三包（淨重零點六公克）
    、甲○○所有供施用毒品所用、含甲基安非他命殘渣（量微
    無法秤重）之塑膠袋一個、吸食器一組、分裝勺一支。
三、案經台北縣政府警察局三重分局、蘆洲分局報請台灣板橋地
    方法院檢察署檢察官偵查後聲請簡易判決處刑，原法院認不
    得以簡易判決處刑，改依通常程序審理。
    理  由
一、訊據被告甲○○對於上揭時、地，施用甲基安非他命之犯罪
    事實，於本院審理中坦承不諱，並有自願受搜索同意書、台
    北縣政府警察局三重分局搜索扣押筆錄、扣押物品目錄表、
    扣押物品收據、查獲照片（九十六年度毒偵字第五一一七號
    卷第八頁至第十七頁、第十九頁至第二十五頁）、台灣板橋
    地方法院搜索票、台北縣政府警察局蘆洲分局搜索扣押筆錄
    、扣押物品目錄表、扣押物品收據、查獲照片（九十六年度
    毒偵字第五二六五號卷第四十四頁至第四十九頁、五十五頁
    至第五十九頁、六十四頁至第六十九頁）在卷可稽，與查獲
    之第二級毒品甲基安非他命三十一包（淨重五十二點三三公
    克）、五包（毛重二點七公克）、三包（淨重零點六公克）
    、含甲基安非他命殘渣（量微無法秤重）之塑膠袋一個、吸
    食器二組、分裝勺二支、分裝袋十四個、電子磅秤一台扣案
    足資佐證。又上開扣案之毒品，經送驗結果，確實均含有第
    二級毒品甲基安非他命成份，有內政部警政署刑事警察局九
    十六年七月二十五日刑鑑字第○九六○一○五四一五號鑑定
    書、台灣檢驗科技股份有限公司九十六年八月三十一日濫用
    藥物檢驗報告（原審卷第二十九頁、第三十頁）在卷可證。
    另被告於九十六年七月四日、七月十一日為警查獲後，經警
    所採集之尿液經送台灣檢驗科技股份有限公司以ＥＩＡ酵素
    免疫分析法初步檢驗，並以ＧＣ／ＭＳ氣相層析／質譜儀法
    確認檢驗之結果，均呈安非他命類陽性反應，有該公司於九
    十六年七月二十一日、七月二十六日出具之濫用藥物尿液檢
    驗報告（九十六年度毒偵字第五一一七號卷第二十八頁、九
    十六年度毒偵字第五二六五號卷第七十七頁）附卷可稽。按
    現行毒品危害防制條例第二十條、第二十三條之規定，僅限
    於「初犯」及「五年後再犯」二種情形，始應先經觀察、勒
    戒或強制戒治程序。倘被告於五年內已再犯，經依法追訴處
    罰，縱其第三次（或第三次以上）再度施用毒品之時間，在
    初犯經觀察、勒戒或強制戒治執行完畢釋放五年以後，已不
    合於「五年後再犯」之規定，且因已於「五年內再犯」，顯
    見其再犯率甚高，原實施觀察、勒戒或強制戒治，已無法收
    其實效，即應依該條例第十條處罰（最高法院九十五年度第
    七次刑事庭會議決議參照）。被告於八十八年二月二十八日
    ，因施用第二級毒品，經台灣板橋地方法院以八十八年度毒
    聲字第一四七六號裁定送勒戒處所觀察、勒戒後，認無繼續
    施用毒品之傾向，經台灣板橋地方法院檢察署檢察官於八十
    八年三月三十日以八十八年度偵字第五四七二號為不起訴處
    分確定；又於八十九年十二月一日，經台灣板橋地方法院以
    八十八年度毒聲字第七六八一號裁定送勒戒處所觀察、勒戒
    後，認有繼續施用毒品之傾向，同法院於八十九年八月十一
    日以八十九年度毒聲字第四七八四號裁定令入戒治處所施以
    強制戒治，於九十年八月十日強制戒治執行期滿；九十二年
    七月十四日，因施用第二級毒品經台灣板橋地方法院以九十
    二年度毒聲字第二一七一號裁定令入戒治所施以強制戒治，
    九十二年九月三十日入戒治所施以強制戒治（九十三年一月
    九日出所），其後又自九十三年八月二日清晨四時許起至九
    十四年八月十日下午二時許止，因施用毒品案件，經本院於
    九十四年十一月四日以九十四年度上易字第一六三○號判處
    有期徒刑十月確定，有本院被告前案紀錄表、本院九十四年
    度上易字第一六三○號判決書在卷可稽，是被告本案施用毒
    品犯行，其施用毒品之時間，雖在前次經強制戒治執行完畢
    （九十年八月十日）五年以後，但因其於經強制戒治執行完
    畢五年以內，已於於九十二年間、九十三年八月二日清晨四
    時許起至九十四年八月十日下午二時許止，有再犯施用毒品
    並經判決確定（即前案），且本案與前案之施用時間又未超
    過五年，揆諸上開說明，本案犯行已不合於「五年後再犯」
    之規定，即應毒品危害防制條例第十條規定處罰。從而本件
    事證明確，被告犯行堪以認定，應依法論科。
二、按甲基安非他命係毒品危害防制條例第二條第二項第二款所
    定之第二級毒品，故核被告所為，係犯毒品危害防制條例第
    十條第二項之施用第二級毒品罪。被告施用第二級毒品甲基
    安非他命前後持有甲基安非他命之行為，為其施用之高度行
    為所吸收，不另論罪。依刑法第五十六條修正理由之說明，
    謂「對繼續犯同一罪名之罪者，均適用連續犯之規定論處，
    不無鼓勵犯罪之嫌，亦使國家刑罰權之行使發生不合理之現
    象。」、「基於連續犯原為數罪之本質及刑罰公平原則之考
    量，爰刪除有關連續犯之規定」等語，即係將本應各自獨立
    評價之數罪，回歸本來就應賦予複法律效果之原貌。因此，
    就刑法修正施行後多次施用毒品之犯行，採一罪一罰，始符
    合立法本旨。刑法修正施行後之多次施用犯行，除符合「集
    合犯」或「接續犯」之要件外，則應一罪一罰。而所謂「集
    合犯」係指立法者所制定之犯罪構成要件中，本即預定有數
    個同種類行為而反覆實行之犯罪而言。故是否為集合犯之判
    斷，自應斟酌法律規範之本來意涵、實現該犯罪目的之必要
    手段、社會生活經驗中該犯罪必然反覆實行之常態及社會通
    念等；主觀上，則視其反覆實施之行為是否出於行為人之一
    個犯意，並秉持刑罰公平原則，加以判斷之。又行為人各次
    施用毒品之行為，均係為滿足各該次之毒癮，滿足毒癮後，
    該次行為即已完成；是各次均為各自獨立行為，各具獨立性
    ，其前後次施用毒品行為間，自無密切不可分之關係，各自
    獨立構成同一施用毒品罪責，顯然不合「接續犯」之構成要
    件（最高法院九十六年度第九次刑庭會議決議同此意旨）。
    經查，本件被告於刑法修正施行後二次施用第二級毒品之犯
    行，尚難以其犯罪行為態樣，本質上因成癮而具有反覆、延
    續實行之特徵，而論以集合犯之包括一罪。且被告前後二次
    施用甲基安非他命之行為，均係為滿足各該次之毒癮，於滿
    足毒癮後，該次行為即已完成，是各次均為各自獨立之行為
    ，各具獨立性，其前後次施用甲基安非他命行為間，自無密
    切不可分之關係，各自獨立構成同一施用毒品罪責，顯然不
    合接續犯之構成要件，故被告所犯施用第二級毒品之二罪，
    犯意各別，行為互殊，應予分論併罰。檢察官認係接續犯實
    質一罪關係，尚有未洽。又被告前有犯罪事實欄所載之犯罪
    科刑及執行情形，於九十六年二月八日執行完畢施用第二級
    毒品案件之有期徒刑十月，有本院被告前案紀錄表在卷可稽
    ，其於有期徒刑執行完畢後五年內，故意再犯有期徒刑之本
    罪，均為累犯，皆應依刑法第四十七條第一項規定加重其刑
    。
三、原審認被告罪證明確，依毒品危害防制條例第十條第二項、
    刑法第十一條前段、第四十七條第一項規定、第五十一條第
    五款，並審酌被告犯罪前有多次施用毒品犯行，經觀察勒戒
    、強制戒治及有期徒刑之判決後，仍再犯本件犯行，足見其
    素行不佳、惡性非輕及其施用毒品之動機、手段、施用毒品
    戕害一己健康，施用次數及其智識程度、生活狀況，暨犯後
    坦承犯行之態度等一切情狀，分別量處有期徒刑八月，並定
    其應執行有期徒刑一年二月。扣案之甲基安非他命三十一包
    （淨重五十二點三三公克）、五包（毛重二點七公克）、三
    包（淨重零點六公克）及含甲基安非他命殘渣（量微無法秤
    重）之塑膠袋一個內之甲基安非他命及殘渣，為查獲之第二
    級毒品，依毒品危害防制條例第十八條第一項前段規定，宣
    告沒收銷燬之；包裝上開毒品之外包裝袋共四十個、施用甲
    基安非他命所用或預備之吸食器二組、分裝勺二支、分裝袋
    十四個、電子磅秤一台，則為被告所有供其為本件犯行所用
    或預備本件犯行所用之物，依刑法第三十八條第一項第二款
    規定，宣告沒收之。至被告為警查獲時另扣得之行動電話三
    支、監視螢幕一台、監視鏡頭一個，尚難認與本案被告犯行
    有關，不予宣告沒收。其認事用法，並無違誤，量刑亦稱妥
    適，被告上訴意旨，認其先後二次施用第二級毒品之犯行，
    彼此間有集合犯或接續犯之關係，應僅論以一罪云云，核無
    理由，應予駁回。
四、據上論斷，應依刑事訴訟法第三百六十八條，判決如主文。
本案經檢察官呂建昌到庭執行職務。
中    華    民    國    97    年    5     月    22    日
                刑事第十三庭審判長法  官   曾德水
                                  法  官   梁耀鑌
                                  法  官   林婷立
以上正本證明與原本無異。
不得上訴。
                                  書記官   王增華
中    華    民    國    97    年    5     月    26    日
附錄本案論罪科刑法條全文：
毒品危害防制條例第十條
施用第一級毒品者，處六月以上五年以下有期徒刑。
施用第二級毒品者，處三年以下有期徒刑。


司法院資訊處製作；財團法人民間司法改革基金會備份。
